【裁判字號】    94,易,16
【裁判日期】    950118
【裁判案由】    詐欺
【裁判全文】
福建金門地方法院刑事判決                94年度易字第16號
公  訴  人  福建金門地方法院檢察署檢察官
被      告  甲○○
上被告因詐欺案件，經檢察官提起公訴（94年度偵字第109號）
，本院判決如下：
    主  文
甲○○幫助連續意圖為自己不法之所有，以詐術使人將本人之物
交付，處有期徒刑柒月。
    事  實
一、甲○○曾於民國94年間，因違反毒品危害防治條例，及犯搶
    奪、恐嚇取財等罪，經臺灣臺南地方法院分別以94年度簡字
    第874號、94年度訴字第415號、93年度易字第784號判處有
    期徒刑6月、10月及8月，應執行有期徒刑1年10月，現執行
    中。甲○○雖可預見以自己之銀行帳戶供他人使用，有幫助
    他人詐欺之發生，仍於93年7月5日某時開立玉山銀行永康分
    行帳號0000000000000號之綜合存款帳戶，供綽號「益勝」
    之不詳姓名成年男子使用，並交付該帳戶之存款簿及印章。
    嗣「益勝」意圖為自己不法之所有，於93年7月25日下午2時
    許，以電話向乙○○佯稱係「郵件處理中心」人員，因乙○
    ○胞兄黃積淵一件中央健保局現金匯款雙掛號郵件，經多次
    送達無人受領，請乙○○撥打電話號碼「0000000000」，以
    便領取。乙○○隨即撥打上開電話號碼，惟經自稱「蔡小姐
    」之女子告知黃積淵上開款項已轉入國庫，如要領取，須改
    撥電話號碼「0000000000」，乙○○乃改撥前開號碼，並經
    自稱「孫耀祖工程師」之男子，要求其持銀行提款卡至自動
    櫃員機領取。乙○○隨後持所有卡號0000000000000號之台
    北國際商業銀行提款卡，至金門縣金城鎮○○路台灣土地銀
    行，依孫工程師之指示操作自動櫃員機，未料竟陷於錯誤，
    於同日下午2時30分許轉帳新台幣（下同）99,988元至上開
    玉山銀行甲○○帳戶。乙○○發現錯誤轉帳後，乃聯絡「孫
    工程師」，「孫工程師」稱將報告主管後處理，但需等候約
    20 分鐘；乙○○等候不及，主動以電話與上述「蔡小姐」
    聯絡，並經「蔡小姐」告知錯誤轉帳已追回，但須到自動櫃
    員機轉回。乙○○嗣於翌日上午11時20分許，再持其所有前
    開台北國際商業銀行提款卡至金門縣金城鎮○○路金門郵局
    ，依「孫工程師」之指示操作自動櫃員機，孰知竟二度轉出
    99,988元至甲○○上開玉山銀行帳戶，乙○○始查覺受騙，
    報警循線查知上情。
二、案經乙○○訴請金門縣警察局移送福建金門地方法院檢察署
    檢察官偵查起訴。
    事  實
一、訊據被告甲○○固坦承開立玉山銀行永康分行
    0000000000000號綜合存款帳戶，供綽號「益勝」之不詳姓
    名成年男子使用；且被害人乙○○二次錯誤轉帳99,988元，
    均轉入其上開帳戶內。惟否認幫助詐欺，辯稱「益勝」告知
    無法以自己名義開立銀行帳戶存錢，乃予以協助，並不知帳
    戶遭利用以詐騙他人錢財云云。經查：
（一）被告供承於93年7月5日開立玉山銀行永康分行帳號
      0000000000000號之綜合存款帳戶，且被害人二次轉帳
      99,988元至上開帳戶內，核與被害人乙○○證述遭詐騙之
      金額相符，復有卷附玉山銀行客戶基本資料、綜合存款戶
      交易資料查詢單登載「交易日期930705：現金新開戶」、
      93年7月26日台灣土地銀行（代號005）、中華郵政公司（
      即郵局，代號700）跨行轉入金額各為99,988元等資訊，
      以及台灣土地銀行、中華郵政公司自動櫃員機交易明細表
      記載交易日期、時間、轉出（0000000000000號）及轉入
      （0000000000000號）帳號、實付金額（99,988元）等項
      目在卷可按，堪以認定。
（二）被害人乙○○證稱因接到佯稱「「郵件處理中心」人員電
      話，進而相繼持其所有卡號0000000000000號台北國際商
      業銀行提款卡，至金門縣金城鎮○○路土地銀行、金門郵
      局，依自稱郵件中心人員之「孫工程師」指示，操作自動
      櫃員機，致二次錯誤轉帳99,988元至上開玉山銀行永康分
      行甲○○帳戶等情，業據其指證歷歷，且有台灣土地銀行
      及中華郵政公司自動櫃員機交易明細表所載被害人轉出（
      0000000000000號）、轉入（0000000000000號）帳號、以
      及轉出二筆金額各99,988元等記載為憑；佐以被害人並無
      轉帳予被告之事由，所述因遭他人使用詐術，陷於錯誤而
      轉帳至被告上開玉山銀行永康分行帳戶等情，應足採信。
（三）被告雖辯稱不知「益勝」將其帳戶作為詐騙他人錢財之工
      具。惟被告既不知「益勝」姓名、電話號碼，且二人在臺
      南看守所認識後，並無交往，足見「益勝」與被告交情淺
      薄，竟隨意開立銀行帳戶供「益勝」使用，已非常情；況
      被告應「益勝」之邀約，一天之內分別開立玉山銀行、台
      灣銀行，及另一家名稱不復記憶之銀行，共三個帳戶供「
      益勝」使用，益勝且對被告表示將向老闆拿錢給被告（參
      本院審理筆錄）。倘「益勝」借用帳戶係為自己存款之用
      ，何需使用三個不同銀行帳戶？又為何要向老闆拿錢給被
      告，其動機已足以啟人疑竇；加以「益勝」不能以其自己
      名義開立銀行帳戶，顯有不可告人之不法可能；且衡之一
      般人不會把自己的金錢存在別人帳戶之事理，以及近年來
      詐騙事端頻傳，且使用人頭帳戶轉帳之手法如出一轍，業
      經媒體頻頻揭露，被告實有足夠之跡證，預見「益勝」使
      用其銀行帳戶詐欺取財。被告前揭辯詞，悖於事理，不堪
      採信。又被告既交付將上開玉山銀行永康分行帳戶存款簿
      及印章予「益勝」使用，足認其同意「益勝」全權任意使
      用該帳戶，「益勝」將被告之上開玉山銀行永康分行帳戶
      作為詐騙之工具，自亦不違背被告之本意。
（四）綜上，被告開立帳戶供不相熟識之綽號「益勝」之男子使
      用，二人並有給付金錢之合意，足認被告所辯單純為幫助
      「益勝」存錢之用，供給帳戶之辯解，悖於事理；且衡之
      自己的金錢不會存入別人帳戶之常理，以及人頭帳戶為詐
      財轉帳之手法已廣為人知之事實，被告應可預見其提供「
      益勝」使用之銀行帳戶，有作為詐欺取財工具之可能。又
      被告交付銀行帳戶存摺及印章予「益勝」，縱「益勝」將
      之用以詐財，亦不違反被告之本意。是被告開立銀行帳戶
      ，幫助詐欺取財之犯行，事證明確，堪以認定。
二、核被告將其上開玉山銀行帳戶提供「益勝」詐欺取財使用，
    其幫助行為雖屬單一；惟「益勝」先後二次陷被害人於錯誤
    而轉帳，時間緊接、方法相同，且觸犯構成要件相同之詐欺
    取材罪，所犯乃屬基於概括犯意之連續詐欺罪。是被告以一
    幫助行為，幫助「益勝」連續詐欺，係犯刑法第30條第1項
    、第56條、第339條第1項之幫助連續詐欺罪，依法得按正犯
    之刑減輕之。爰審酌被告曾於民國94年間，因違反毒品危害
    防治條例，及犯搶奪、恐嚇等罪，經臺灣臺南地方法院分別
    以94年度簡字第874號、94年度訴字第415號、93年度易字第
    784號判處有期徒刑6月、10月及8月，應執行有期徒刑1年10
    月，現執行中，有臺灣高等法院被告前案紀錄表在卷可按，
    足認其品行不佳；且被告退伍3年沒有工作，本院詢其3年沒
    有工作，如何生活，竟稱「忘記了」、「靠朋友」，足見被
    告無正當職業，遊手好閒，且有吸毒之前科，犯後又無悔悟
    之意，及其幫助行為造成被害人損失近20萬元等一切情狀，
    量處如主文所示之刑。
據上論斷，應依刑事訴訟法第299條第1項前段、刑法第30條第1
項前段、第56條、第339條第1項、第30條第2項，罰金罰鍰提高
標準條例第1條前段，判決如主文。
本案經檢察官張漢森到庭執行職務
中    華    民    國    95    年    1    月    18    日
                  刑事庭  審判長法  官  康樹正
                                法  官  林鈺琅
                                法  官  魏玉英
以上正本證明與原本無異。
如不服本判決，應於判決送達後10日內，向本院提出上訴狀。
                                書記官  郭友香
中    華    民    國    95    年    1    月    18    日
附錄本案論罪科刑法條全文
刑法第339條第1項
意圖為自己或第三人不法之所有，以詐術使人將本人或第三人之
物交付者，處5年以下有期徒刑、拘役或科或併科1,000元以下罰
金。
刑法第30條
幫助他人犯罪者，為從犯。雖他人不知幫助之情者，亦同。
從犯之處罰，得按正犯之刑減輕之。


司法院資訊處製作；財團法人民間司法改革基金會備份。
